【裁判字號】    98,交聲,73
【裁判日期】    980421
【裁判案由】    違反道路交通管理處罰條例聲明異議
【裁判全文】
臺灣花蓮地方法院交通事件裁定     98年度交聲字第73號
原處分機關  交通部公路總局台北區監理所花蓮監理站
異  議  人  甲○○原名王勇斌.
上列異議人因違反道路交通管理處罰條例案件，對於交通部公路
總局臺北區監理所花蓮監理站民國 98年3月13日所為花監違字第
裁44-P00000000號裁決聲明異議，本院裁定如下：
    主  文
原處分關於汽車駕駛人酒精濃度超過規定標準，罰鍰新臺幣貳萬
元部分撤銷，不罰。
其餘異議駁回。
    理  由
一、原處分意旨略以：異議人即受處分人甲○○（下稱異議人）
    經警舉發於民國97年9月7日下午23時40分許，因酒後駕駛車
    牌號碼 U9-7958號自用一般小客車，且未與前後車保持安全
    距離，行經花蓮縣吉安鄉○○路○段350 號前，經警舉發，
    並當場測得其呼氣中酒精濃度高達每公升0.58毫克，原處分
    機關分別就異議人酒醉駕車、未保持安全距離部分，依照道
    路交通管理處罰條例第35條第1項第1款之規定，裁處罰鍰新
    臺幣（下同）49,500元、吊扣駕駛執照12個月，並施以道安
    講習；依同條例第58條第1款之規定，處罰鍰600元之處分等
    語。
二、本件異議意旨略以：異議人已因同一酒後駕車之違規行為，
    經台灣花蓮地方法院檢察署檢察官為97年度偵字第4391號緩
    起訴處分 1年，並命異議人應自收受檢察官執行緩起訴處分
    命令通知書之日起，向國庫支付 2萬元，異議人已經自行繳
    納，有收據乙紙可參，但原處分機關竟仍就關於汽車駕駛人
    酒精濃度超過規定標準（0.55以上），裁處異議人罰鍰 49,
    500元，有違行政罰法第26條第1項規定之「一事不二罰」原
    則，故為此聲明異議，請求撤銷該部分處分等語。
三、按異議人於上開時地，因酒醉駕車及不依規定保持前後車距
    離，分別受裁罰，異議人僅就酒醉駕車之罰鍰49,500元部分
    提起異議，故其餘有關吊扣駕駛執照12個月、施以道路安全
    講習以及因未依規定保持前後車距離之罰鍰 6百元部分，均
    不在本院審理範圍之內，合先敘明。次按汽車駕駛人飲用酒
    類後其吐氣所含酒精濃度超過每公升0.25毫克者，不得駕車
    ，道路交通安全規則第114條第2款定有明文；汽車駕駛人，
    駕駛汽車經測試檢定有酒精濃度超過規定標準之情形者，處
    15,000元以上60,000元以下罰鍰，並當場移置保管該汽車及
    吊扣其駕駛執照 1年；因而肇事致人受傷者，並吊扣其駕駛
    執照 2年；致人重傷或死亡者，吊銷其駕駛執照，並不得再
    考領，道路交通管理處罰條例第35條第1項第1款亦有明文可
    參。
四、查本件異議人對於上揭酒後駕車之事實並不爭執，且有其簽
    收之舉發違反道路交通管理事件通知單 1紙在卷可憑，首堪
    認定。按行政罰法第26條規定：一行為同時觸犯刑事法律及
    違反行政法上義務規定者，依刑事法律處罰之。但其行為應
    處以其他種類行政罰或得沒入之物而未經法院宣告沒收者，
    亦得裁處之；前項行為如經不起訴處分或為無罪、免訴、不
    受理、不付審理之裁判確定者，得依違反行政法上義務規定
    裁處之，究其立法目的，一行為同時觸犯刑事法律及違反行
    政法上義務規定時，由於刑罰與行政罰同屬對不法行為之制
    裁，而刑罰之懲罰作用較強，故依刑事法律處罰，即足資警
    惕時，實無一事二罰再處行政罰之必要，且刑事法律處罰，
    由法院依法定程序為之，較符合正當法律秩序，應予優先適
    用，但罰鍰以外之沒入或其他種類行政罰，因兼具維護公共
    秩序之作用，為達行政目的，行政機關仍得併予裁處。酒後
    駕車經檢察官為緩起訴處分，並命被告捐款者，被告係履行
    檢察官為緩起訴處分命令，此等命令名義上雖非刑罰，但仍
    是一種特殊的處遇措施，造成被告之財產減少或義務增加，
    性質上亦屬干預人民自由之處分，仍具有行政罰鍰的性質，
    實質上為刑事處罰。故檢察官為緩起訴處分並命向國庫繳款
    者，其繳款解釋上亦屬道路交通管理處罰條例第 35條第8項
    所規定之罰鍰，監理機關雖不得再為行政裁罰，惟若行為人
    所支付之緩起訴處分金，未達道路交通管理處罰條例第92條
    第3項（應為第92條第4項）所訂最低罰鍰基準規定者（依違
    反道路交通管理事件統一裁罰基準表之規定，駕駛人違反道
    路交通管理處罰條例第35條第1項第1款之規定，其吐氣所含
    酒精濃度超過每公升0.55毫克以上者，機車之最低罰鍰為45
    ,000元，小型車之最低罰鍰為49,500元），依該條例第35條
    第8項之規定，即須補繳不足最低罰鍰之部分，始為適法。
    因此，異議人既然已繳 2萬元緩起訴處分金，有收據在卷可
    證，其異議於罰鍰 2萬元之範圍內，為有理由，應予撤銷並
    諭知不罰，至異議人所繳不足最低罰鍰49,500元之29,500元
    部分，自仍應依原裁罰處分繳納，該部分處分並無違法或不
    當之處，是該部分異議應予駁回。
五、據上論斷，應依道路交通案件處理辦法第19條、第20條前段
    之規定，裁定如主文。
中    華    民    國    98    年    4     月    21    日
                  交通法庭      法  官  蕭一弘
上列正本證明與原本無異。
如對本裁定不服，應於送達後5日內，向本院提出抗告狀（應抄
附繕本）。
中    華    民    國    98    年    4     月    23    日
                                書記官


司法院資訊處製作；財團法人民間司法改革基金會備份。
